臺灣高等法院刑事判決　　　　　　　　 94年度上易字第458號
上　訴　人　臺灣臺北地方法院檢察署檢察官
被　　　告　甲○○
上列上訴人因被告侵占案件，不服臺灣臺北地方法院93年度訴字
第1189號，中華民國94年2月15日第一審判決（起訴案號：臺灣
臺北地方法院檢察署93年度偵字第6901號），提起上訴，本院判
決如下：
    主  文
上訴駁回。
    事  實
一、甲○○自民國84年4月25日起，任職於南山人壽保險股份有限
    公司（下稱南山人壽公司）擔任業務主任，負責對外招攬保
    險及收取保險費等工作，為從事業務之人，竟意圖為自己不
    法之所有，於88年5月間，將保戶蔡錦達交由其代收做為繳
    交保險費之屬於南山人壽公司之支票一紙（付款人為中國農
    民銀行、支票號碼為0000000號、金額為新台幣（下同）756
    43元、發票日為88年5月30日）侵占入己，未繳回南山人壽
    公司。甲○○復於89年10月間，意圖為自己不法之所有，於
    收受黃梨娜所交付用以繳交保險費（保險單號碼Ｚ000000000
    號）之屬於南山人壽之支票一紙（票據號碼為AC0000000號
    、發票日為89年10月31日、票面金額為22360元）後，將該
    支票侵占入己。嗣因蔡錦達察覺有異並向南山人壽公司申訴
    ，經該公司清查後始悉上情。
二、案經南山人壽公司訴由臺灣臺北地方法院檢察署檢察官偵查
    起訴。
    理  由
一、上揭犯罪事實，迭經被告甲○○於原審中坦承不諱（見原審
    卷第18頁反面、第33頁反面、第49頁、第77頁反面、第79頁
    反面），核與告訴代理人袁天成指訴情節相符（見偵卷第21
    頁），並有南山人壽限公司壽險部業務主任聘約書、南山人
    壽保險公司人壽保險要保書、聲明書、付款簽收簿、被告出
    具之自白書、保費帳報帳明細表及契約內容變更申請書等附
    卷可資佐證，足見被告自白與事實相符。被告雖於本院審理
    中另辯稱上揭黃梨娜繳交保險費之支票伊雖曾挪用，但前後
    不到一個月之後就以現金歸還云云，惟侵占罪為即成犯，一
    有挪用行為，犯罪即成立，被告既不否認挪用事實，縱事後
    以現金繳交抵償，仍無礙其侵占罪之成立。是被告事後之歸
    還行為，仍無解於其犯罪之成立。
  綜上，本件事證明確，被告犯行堪以認定，應依法論科。
二、查被告身為南山人壽保險公司業務主任，就其經手屬於公司
    之保費、金錢、財產及所保管之有價證券等物，應依公司指
    示交予公司，此有前揭業務主任聘約書影本可稽（見該聘約
    書第二條第二點），是核被告所為，係犯刑法第336條第2項
    業務侵占罪。被告先後二次業務侵占犯行，時間相距超過一
    年，顯屬另行起意，犯意各別，應分論併罰。原審審酌被告
    犯罪動機、目的、手段、品行、智識程度、犯罪所生危害，
    於犯後已陸續償還侵占金額僅餘29379元，及其犯後坦承犯
    行，態度良好等一切情狀，依刑法第336條第2項、第51條第
    5款，罰金罰鍰提高標準條例第1條前段，判處業務侵占罪有
    期徒刑七月，又業務侵占罪有期徒刑七月，應執行有期徒刑
    九月。認事用法及量刑均無不合，檢察官上訴意旨指摘原審
    量刑過輕，非有理由，應予駁回。
據上論斷，應依刑事訴訟法第368條，判決如主文。
本案經檢察官鍾鳳玲到庭執行職務。
中　　華　　民　　國　　94　　年　　4 　　月　　20　　日
　　　　　　　　　刑事第十八庭  審判長法　官  陳春秋
　　　　　　　　　　　　　　　　　    法　官  王麗莉
　　　　　　　 　 　　　　　　　　　　法　官  楊貴雄
以上正本證明與原本無異。
不得上訴。
                                      書記官  林淑貞
中　　華　　民　　國　　94　　年　　4 　　月　　21　　日
附錄：本案論罪科刑法條全文
中華民國刑法第336條第2項
對於業務上所持有之物，犯前條第 1 項之罪者，處六月以上五年
以下有期徒刑，得併科 3000 元以下罰金。
